【裁判字號】    97,簡上,7
【裁判日期】    970326
【裁判案由】    損害賠償
【裁判全文】
臺灣雲林地方法院民事判決               97年度簡上字第7號
上  訴  人  乙○○
被  上訴人  丁○
            丙○
上列當事人間請求損害賠償事件，上訴人對於中華民國96年12月
28日臺灣雲林地方法院虎尾簡易庭96年度虎簡字第200 號第一審
判決提起上訴，本院於民國97年3 月12日言詞辯論終結，判決如
下：
    主  文
上訴駁回。
第二審訴訟費用由上訴人負擔。
    事實及理由
一、被上訴人起訴主張：兩造係姻親關係，2 家人間因土地糾紛
    ，平日相處不睦，上訴人竟於民國96年4 月12日10時許，在
    被上訴人丁○住宅門口，以紅色噴漆噴在被上訴人丁○所有
    之圍牆上，並公然辱罵稱：「義仔你好死了啦，墓碑給你噴
    好了，丁○你倆（含其妻丙○）可去死了啦，無爛鳥的，這
    是我的地，你快去死啦」等語，毀損被上訴人之聲譽。上訴
    人經常性辱罵被上訴人，被上訴人忍耐再三，長期精神受到
    折磨，爰依侵權行為之法律關係提起本訴等語。
二、上訴人則以：上訴人並無辱罵被上訴人，原審卻以未具結之
    證人戊○○、甲○○證詞為證據，實令人不服，且上訴人與
    證人甲○○，及證人戊○○之手足鍾孟達屢因土地問題迭生
    紛爭，該2 人對上訴人生有嫌隙，是證人戊○○、甲○○之
    證詞顯有偏頗之虞，不足採信等語置辯。
三、本件原審對於被上訴人之請求，判決上訴人應給付被上訴人
    丁○、丙○各新台幣（下同）20,000元，及均自起訴狀繕本
    送達之翌日即96年8月23日起至清償日止，按週年利率5% 計
    算之利息，被上訴人其餘之訴駁回，並依職權宣告假執行（
    按被上訴人就其敗訴部分並未上訴，該部分業已確定）。上
    訴人對其敗訴部分提起上訴，並聲明：(一)原判決不利上訴人
    部分廢棄。(二)上開廢棄部分，被上訴人在第一審之訴駁回。
    被上訴人則聲明：上訴駁回。
四、兩造不爭執之事實：
  (一)上訴人於96年4 月12日10時許，在被上訴人丁○住宅門口，
    以紅色噴漆噴在被上訴人丁○所有之圍牆上。
  (二)稅務電子閘門財產所得調件明細表。
五、本件兩造所爭執之處，應在於：上訴人有無於上開時地公然
    辱罵被上訴人上開言詞。經查，被上訴人主張上訴人於上開
    時地公然辱罵被上訴人：「義仔你好死了啦，墓碑給你噴好
    了，丁○你倆（含其妻丙○）可去死了啦，無爛鳥的，這是
    我的地，你快去死啦」等語，業經證人戊○○、甲○○於刑
    事妨害名譽案件警詢，及本院審理時到庭結證綦詳，且上訴
    人亦於刑事妨害名譽案件偵查時自承有辱罵被上訴人上開言
    詞之情（見台灣雲林地方法院檢察署96年度偵字第2804號卷
    第10頁），而上訴人公然侮辱被上訴人之刑事案件，業經本
    院以96年度虎簡字第383 號刑事簡易判決及96年度簡上字第
    216 號刑事判決上訴人應處拘役30日，減為拘役15日確定在
    案，此經本院依職權調取上開刑事卷核閱屬實，是被上訴人
    主張上訴人公然侮辱被上訴人之事實，堪信為真實。
六、按因故意或過失，不法侵害他人之權利者，負損害賠償責任
    ；不法侵害他人之身體、健康、名譽、自由、信用、隱私、
    貞操，或不法侵害其他人格法益而情節重大者，被害人雖非
    財產上之損害，亦得請求賠償相當之金額，民法第184 條第
    1 項前段、第195 條第1 項前段定有明文。又民法第一百九
    十五條第一項所謂之相當，應以實際加害情形與其名譽影響
    是否重大，及被害者之身分地位與加害人經濟狀況等關係定
    之，最高法院47年度台上字第1221號判例可資參照。本件上
    訴人於不特定或多數人得以共見共聞之公共場所，以上開粗
    穢不堪及貶抑他人尊嚴與社會評價之言語辱罵被上訴人，足
    使被上訴人感到難堪不悅，並減損被上訴人之聲譽及人格，
    被上訴人主張其等二人名譽受損，而請求非財產上之損害賠
    償，自屬正當。本院審酌被上訴人二人均未曾就學，從事務
    農，被上訴人丁○於95年度受有36,861元之利息所得，名下
    並有房屋1 棟及土地5 筆，價值總計約2,783,724 元；被上
    訴人丙○於95年度受有利息及股利所得共計58,427元，並投
    資2 萬餘元，上訴人係國小畢業，為自耕農，於95年度受有
    利息所得44,686元，名下並有土地7 筆及汽車1 輛，價值總
    計約4,920,000 元等各節，此經兩造陳明在卷，並有稅務電
    子閘門財產所得調件明細表附於原審卷足參。上訴人為被上
    訴人之晚輩，非但不知尊上，反以不堪入耳之言語辱罵被上
    訴人，造成被上訴人精神受創之程度非輕。但考量被上訴人
    之智識程度及生活習慣，其不法之情節尚非重大。且上訴人
    為上述漫罵行為，係因兩造間長期存有土地糾紛而生之情緒
    性反應，上訴人為辱罵行為之場所在被上訴人住處外，附近
    鄰人對兩造之為人應甚為了解，於此情形下造成被上訴人名
    譽受損之程度不高。故本院審酌兩造之學歷、社會地位、經
    濟狀況、實際加害情形、名譽受損程度，及被上訴人所受精
    神上痛苦等一切情狀，認為被上訴人請求上訴人各給付200,
    000 元之非財產上損害賠償，顯屬過高，應各以20,000元為
    相當。
七、從而，被上訴人依侵權行為之法律關係，請求上訴人各給付
    被上訴人20,000元，及均自起訴狀繕本送達之翌日即96年 8
    月23日起至清償日止，按週年利率5%計算之利息，為有理由
    ，應予准許，逾此範圍之請求，為無理由，應予駁回。原審
    判命上訴人給付被上訴人各20,000元，及均自96年8 月23日
    起至清償日止，按週年利率5%計算之利息，並就被上訴人勝
    訴部分依職權宣告假執行，經核並無違誤。上訴人就其敗訴
    部分提起上訴，指摘原判決認定不當，求予廢棄改判，為無
    理由，應駁回其上訴。
八、本件事證已臻明確，兩造其餘之攻擊防禦方法及所提之證據
    ，經審酌後認均無礙判決之結果，爰不予一一論述，附此敘
    明。
九、據上論結，本件上訴為無理由，依民事訴訟法第436 條之1
    第3項 、第449 條第1 項、第78條，判決如主文。
中    華    民    國    97    年    3     月    26    日
                  民事第二庭    審判長法  官  林秋火
                                      法  官  吳錦佳
                                      法  官  陳秋如
以上正本係照原本作成。
本判決不得上訴。
中    華    民    國    97    年    3     月    26    日
                                      書記官  王秀如


司法院資訊處製作；財團法人民間司法改革基金會備份。
